【裁判字號】    97,交聲,1328
【裁判日期】    970507
【裁判案由】    聲明異議
【裁判全文】
臺灣臺中地方法院交通事件裁定        97年度交聲字第1328號
原處分機關  交通部公路總局臺中區監理所
受處分人    甲○○
上列受處分人因違反道路交通管理處罰條例案件，對於交通部公
路局臺中區監理所民國九十五年六月二十一日所為之處分（中監
違字第裁六○－ＩＡ0000000號裁決書），聲明異議，本
院裁定如下：
    主    文
異議駁回。
    理    由
一、原處分機關裁決意旨略以：異議人即受處分人甲○○駕駛其
    所有之車牌號碼5275－LB號自用小客車，於九十四年六月二
    十九日十時三十一分許，在縣150線10K處，因「駕駛人行車
    速度，超過規定之最高時速未滿二十公里」違規，遂依九十
    四年十二月十八日修正前道路交通管理處罰條例第四十條第
    一項及第六十三條規定，對受處分人裁處罰鍰新臺幣（下同
    ）二千四百千元，並記違規點數一點。
二、異議意旨略以：異議人未收到罰單及裁決書，嗣遭註銷駕駛
    執照至監理所換駕照時始知悉上開情事，爰依法聲明異議，
    請求撤銷原處分。
三、按受處分人，不服道路交通管理處罰條例第八條主管機關所
    為之處罰，得於接到裁決書之翌日起二十日內，向管轄之地
    方法院聲明異議；交通法庭認聲明異議不合法律上之程式或
    其異議權已喪失者，應以裁定駁回之，道路交通管理處罰條
    例第八十七條第一項、道路交通案件處理辦法第十八條前段
    定有明文規定。次按處理違反道路交通管理事件，有關文書
    送達之程序，依行政程序法之規定，違反道路交通管理事件
    統一裁罰基準及處理細則第五條定有明文。再按送達，於應
    受送達人之住居所、事務所或營業所為之。但在行政機關辦
    公處所或他處會晤應受送達人時，得於會晤處所為之。應受
    送達人有就業處所者，亦得向該處所為送達；於應送達處所
    不獲會晤應受送達人時，得將文書付與有辨別事理能力之同
    居人、受雇人或應送達處所之接收郵件人員。應受送達人或
    其同居人、受雇人、接收郵件人員無正當理由拒絕收領文書
    時，得將文書留置於應送達處所，以為送達；送達，不能依
    前二條規定為之者，得將文書寄存送達地之地方自治或警察
    機關，並作送達通知書兩份，一份黏貼於應受送達人住居所
    、事務所、營業所或其就業處所門首，另一份交由鄰居轉交
    或置於該送達處所信箱或其他適當位置，以為送達。前項情
    形，由郵政機關為送達者，得將文書寄存於送達地之郵政機
    關。寄存機關自收受寄存文書之日起，應保存三個月，行政
    程序法第七十二條第一項、第二項、第七十三條第一項、第
    三項、第七十四條分別訂有明文。
四、經查，本件受處分人甲○○自九十年十二月七日起迄今之戶
    籍地址為臺中縣清水鎮○○里○鄰○○路四○三號，此有個
    人基本資料查詢結果一紙附卷可稽，而原舉發機關將「違反
    道路交通管理事件通知單」委由郵政機關送達至受處分人之
    前揭戶籍地，因未會晤受處分人本人，亦無受領文書之同居
    人、受雇人或應送達處所知接收郵件人員，即於九十四年八
    月十九日將該通知單寄存在送達地之清水郵局，並作送達通
    知書二份，一份黏貼於應受送達人住居所門首，另一份置於
    該送達處所信箱內，以為送達，迄同年十一月十八日寄存三
    個月期滿，受處分人仍未前往領取，原處分機關遂依法裁決
    ，此有彰縣警交字第ＩＡ0000000號舉發通知單、彰
    化縣警察局送達證書、上開裁決書各一份在卷可憑。足徵本
    件「違反道路交通管理事件通知單」已由原舉發機關為合法
    之送達。又本件交通部公路總局臺中區監理所上開裁決書，
    於九十五年六月二十一日作成後，亦委由郵政機關送達至受
    處分人之前揭戶籍地，因未會晤受處分人本人，亦無受領文
    書之同居人、受雇人或應送達處所知接收郵件人員，即於九
    十五年六月二十四日將該通知單寄存在送達地之清水郵局，
    並作送達通知書二份，一份黏貼於應受送達人住居所門首，
    另一份置於該送達處所信箱內，以為送達，此有交通部公路
    總局臺中區監理所送達證書一份附卷可參，是前開裁決書自
    寄存之日即已發生合法送達之效力寄存送達，縱應受送達人
    實際上未領取郵件，但此仍不影響原已發生之送達效力。而
    本件受處分人遲至九十七年四月一日始具狀提出於原處分機
    關聲明異議，業已逾二十日之法定期限，此有聲明異議狀及
    交通部公路總局臺中區監理所對違反道路交通管理事件不服
    裁決聲明異議案件移送書各一份在卷可參。揆諸前揭法條之
    說明，本件受處分人逾期聲明異議，其聲明異議於法即有未
    合，應予駁回。
五、至原處分機關依上開裁決書所為易處逕行註銷受處分人之駕
    駛執照部分，已構成行政程序法第一百十一條所示之無效之
    行政處分之情形，應屬自始、當然、確定無效（臺灣高等法
    院臺中分院九十七年度抗字第一五七號裁定參照）。受處分
    人自得依循同法第一百十三條向行政機關請求確認，若仍未
    能獲得確認，即得另循行政訴訟程序進行救濟，附此敘明。
據上論斷，應依道路交通案件處理辦法第十八條，裁定如主文。
中    華    民    國    97    年    5     月    7     日
                  交通法庭    法  官  郭書豪
上正本證明與原本無異。
如不服本裁定，應於送達後五日內，向本院提出抗告狀。
中    華    民    國    97    年    5     月    8     日
                              書記官  陳美虹


司法院資訊處製作；財團法人民間司法改革基金會備份。
